【裁判字號】    88,訴,2639
【裁判日期】    890113
【裁判案由】    清償債務
【裁判全文】
臺灣高雄地方法院民事判決  八十八年度訴字第二六三九號
    原      告  甲○○
    被      告  乙○○
右當事人間請求清償債務事件，本院判決如左：
    主    文
被告應給付原告新台幣伍拾伍萬元及自民國八十八年十一月五日起至清償日止按年息百分
之五計算之利息。
訴訟費用由被告負擔。
本判決於原告以新台幣壹拾玖萬元為被告供擔保後得假執行。
    事    實
甲、原告方面：
一、聲明：除假執行擔保金額外，如主文所示。
二、陳述：
(一)緣被告於民國八十五年一月十日邀同原告為其擔任連帶保證人，向台南區中小企業銀
    行股份有限公司新營復興分公司（下稱南企復興分行）借款新台幣（下同）一百五十
    萬元，詎被告自八十五年五月十一日起即未按期繳納利息，致南企復興分行於八十五
    年八月間向台灣嘉義地方法院聲請拍賣原告所有坐落在嘉義縣中埔鄉○○段公館小段
    一四九之二二地號土地及其上建號九九九號門牌號碼為嘉義縣中埔鄉○○路六三０巷
    三號之房屋，並由南企復興分行分配受領到五十七萬二千三百九十四元之價金，為此
    依據民法第七百四十九條之規定，訴請如聲明之所示。
(二)對被告抗辯所為之陳述：
    被告於台灣嘉義地方法院八十七年度易字第四五七號刑事案件調查中坦承與訴外人侯
    忠傑為舊識，且亦由侯忠傑分給被告三十萬元，是被告辯稱其未領取到借款，即非實
    在。
三、證據：提出償還合會金契約書、台南地方法院八十六年度南簡字第一九六號宣示判決
    筆錄、台灣嘉義地方法院八十五年八月二十八日嘉院華民執全新字第五四八號囑託查
    封登記函、同院八十六年度執字第三七六七號強制執行金額計算書分配表、同院八十
    七年度易字第四五七號刑事判決各一份為證。
乙、被告方面：
一、聲明：請求判決駁回原告之訴。
二、陳述：
(一)被告於八十五年一月由訴外人侯忠傑陪同前往南企復興分行申請貸款，而原告與另一
    保證人王嘉連則由訴外人李偉龍陪同前往南企復興分行完成對保工作，惟被告與其餘
    連帶保證人間皆不認識，所貸得之款項即一百五十萬元亦由訴外人侯忠傑及李偉龍二
    人詐騙取走，而被告分文未得，今原告因其不動產遭法院執行查封拍賣，而向被告請
    求清償債款實令被告不服。
(二)對於系爭償還合會金契約書上之簽章真正不為爭執，惟該所有貸得款項均由訴外人侯
    忠傑及李偉龍二人詐騙取走，而被告分文未得，只是人頭之事實，原告亦知之甚詳，
    且原告因不甘受騙上當，亦曾向台灣嘉義地方法院檢察署提起告訴，並經嘉義地院判
    處該二人有期徒刑，由台灣高等法院台南分院刑事庭判決確定，則原告應知該貸款係
    由侯某及李某二人取走，非如起訴狀所載為被告詐騙原告。從而，原告既知貸款為侯
    某及李某二人所得，則原告應向該二人請求賠償始為合理。
(三)對於在嘉義地方法院八十七年度易字第四五七號刑事詐欺案件審理中向承審法官承認
    對保後將印章及存摺放在侯忠傑那裡，侯忠傑事後拿三十萬元給他之事實不為爭執，
    但事後才知道是一場誤會，該三十萬元之款項係因兄長梁景雄在向南企復興分行貸款
    前就已經先向侯忠傑借的，後來侯忠傑才將該款項拿給被告，並非被告在貸款後有向
    侯忠傑收受該貸款中之三十萬元。
三、證據：提出台灣高等法院台南分院八十八年度上易字第一一七八號刑事判決一份為證
    。
丙、本院依職權調閱台灣嘉義地方法院八十六年度執字第三七六七號執行卷宗全卷。
    理    由
一、按訴狀送達後，原告不得將原訴變更或追加他訴；但經被告同意或不甚妨礙被告之防
    禦及訴訟之終結者，不在此限，民事訴訟法第二百五十五條第一項定有明文。又民事
    訴訟法第二百五十六條第二款規定：同法第二百五十五條之規定於原告擴張或減縮應
    受判決事項之聲明時無礙。經查，本件原告起訴時原就利息部分請求被告自八十七年
    二月十三日起算，於訴訟進行中，減縮此部分之聲明請求自起訴狀繕本送達翌日即八
    十八年十一月五日起算，依前揭法條所示，應予准許。
二、本件原告起訴主張被告於八十五年一月十日邀同原告為其擔任連帶保證人，向南企復
    興分行借款一百五十萬元，詎被告自八十五年五月十一日起即未按期繳納利息，致南
    企復興分行於八十五年八月間向台灣嘉義地方法院聲請拍賣原告所有坐落在嘉義縣中
    埔鄉○○段公館小段一四九之二二地號土地及其上建號九九九號門牌號碼為嘉義縣中
    埔鄉○○路六三０巷三號之房屋，並由南企復興分行分配受領到五十七萬二千三百九
    十四元之價金，為此依據民法第七百四十九條之規定，訴請如聲明之所示。被告則以
    ：對於系爭借據上之簽章真正及在嘉義地方法院八十七年度易字第四五七號刑事詐欺
    案件審理中向承審法官承認對保後有將印章及存摺放在侯忠傑那裡，侯忠傑事後拿三
    十萬元給他之事實不為爭執，但該三十萬元之款項係因兄長梁景雄在向南企復興分行
    貸款前就已經先向侯忠傑借的，後來侯忠傑才將該款項拿給被告，並非被告在貸款後
    有向侯忠傑收受該貸款中之三十萬元，是一場誤會，故其實際上並未受領到該一百五
    十萬元借款之任何分文，其僅為人頭乙節，亦為原告所明知，故原告不應向其追討，
    而應向訴外人侯忠傑、李偉龍等二人追討始為合理等語以為置辯。
三、經查，被告於八十五年一月十日邀同原告為其擔任連帶保證人，向南企復興分行借款
    一百五十萬元，詎被告自八十五年五月十一日起即未按期繳納利息，致南企復興分行
    於八十五年八月間向台灣嘉義地方法院聲請拍賣原告所有坐落在嘉義縣中埔鄉○○段
    公館小段一四九之二二地號土地及其上建號九九九號門牌號碼為嘉義縣中埔鄉○○路
    六三０巷三號之房屋，並由南企復興分行分配受領到五十七萬二千三百九十四元之價
    金之事實，業據其提出償還合會金契約書、台南地方法院八十六年度南簡字第一九六
    號宣示判決筆錄、台灣嘉義地方法院八十五年八月二十八日嘉院華民執全新字第五四
    八號囑託查封登記函、同院八十六年度執字第三七六七號強制執行金額計算書分配表
    各一份為證，而該償還合會金契約書上有關被告簽章之部分確為被告親簽無誤，亦為
    被告當庭所是認，至被告雖辯稱其僅是人頭，並未拿到任何一毛錢，與原告也不相識
    ，原告明知錢是被訴外人侯忠傑及李偉龍拿走，應向渠等二人追償始為合理，然查，
    南企復興分行在收到被告貸款之申請後，已將該一百五十萬元會款轉入被告帳戶之事
    實，業據訴外人南企復興分行在台南地方法院八十六年度南簡字第一九六號請求給付
    會款事件中陳述明確，並提出會款轉入被告帳戶之會金明細分類帳一份為證，此有台
    南地方法院八十六年度南簡字第一九六號宣示判決筆錄在卷可證，是南企復興分行既
    已將該筆款項轉入被告帳戶中，應認被告已受領該筆款項，雖嗣後該會款再經人領取
    ，惟被告與南企復興分行間之借貸關係既已因南企復興分行將會款匯入被告帳戶內而
    成立生效，則被告之後要如何使用該筆金錢乃其權利，他人並無法加以干涉，故縱認
    被告於在台灣嘉義地方法院八十七年度易字第四五七號刑事詐欺案件審理中向承審法
    院承認對保後將印章及存摺放在侯忠傑那裡，侯忠傑事後拿三十萬元給被告係出於被
    告之誤會所為之陳述，其未領走一百五十萬元中之分文，且為原告所知悉，惟此均並
    不會影響被告與南企復興分行間借貸關係之效力，是被告所辯即無理由，不足採信，
    堪信原告之主張為真實。
四、按保證人向債權人為清償後，債權人對於主債務人之債權，於其清償之限度內，移轉
    與保證人，民法第七百四十九條定有明文。又連帶保證之所謂連帶，係指保證人與主
    債務人負同一之債務，對於債權人各負全部給付之責任而言，此就民法第二百七十二
    條第一項規定連帶債務之文義參照觀之甚明，故就其與債權人之關係言，與普通保證
    截然有異，惟就其與主債務人之關係，仍不失為保證之一種，非無民法第七百四十九
    條之適用，經向債權人為清償後，債權人對於主債務人之債權，於其清償之限度內，
    仍移轉與連帶保證人，故連帶保證人仍得於其清償限度內，向主債務人全部求償。原
    告既以其所有之不動產為被告清償債務，依前揭說明，南企復興分行對於被告之債權
    於連帶保證人即原告清償之範圍內，即全部移轉予原告。從而，原告依據民法第七百
    四十九條之法律關係，請求被告於原告代為清償之範圍內，給付五十五萬元及自起訴
    狀繕本送達翌日即八十八年十一月五日起至清償日止按年息百分之五計算之利息，即
    屬正當，應予准許。
五、原告陳明願供擔保，聲請宣告假執行，核無不合，爰酌定相當擔保金額准許之。
據上論結，本件原告之訴為有理由，依民事訴訟法第七十八條、第三百九十條第二項，判
決如主文。
中      華      民      國      八十九      年      一      月     十三     日
                              臺灣高雄地方法院民事庭
~B審判長法官  蘇秋津
~B法      官  郭錦茂
~B法      官  張家瑛
右為正本係照原本作成。
如不服本判決，應於送達後廿日內，向本院提出上訴狀並表明上訴理由，如於本
送達前提起上訴者，應於判決送達後十日內補提上訴理由書（須附繕本）。
~B法院書記官  黃  曼
中      華      民      國    八十九    年      一      月     十四     日


司法院資訊處製作；財團法人民間司法改革基金會備份。
